臺灣基隆地方法院刑事判決　　　　　　　 94年度訴字第913號
公　訴　人　臺灣基隆地方法院檢察署檢察官
被　　　告　乙○○
　　　　　　　　　　　號3樓
　　　　　　　　　　（現於臺灣基隆看守所另案羈押中）
上列被告因偽造文書等案件，經檢察官提起公訴（94年度偵字第
4048號），被告並為有罪陳述，本院合議庭乃裁定由受命法官獨
任以簡式審判程序進行審理，並判決如下：
    主  文
乙○○連續行使偽造私文書，足以生損害於他人，累犯，處有期
徒刑壹年。
偽造之「丙○○」署押柒枚，均沒收之。
    理  由
一、犯罪事實：乙○○前因搶奪案件，經本院於民國（下同）92
    年3月3日，以92年度訴字第60號判處有期徒刑1年6月，於同
    年4月4日確定；又因違反毒品危害防制條例案件，經本院於
    92年 3月19日，以92年度訴字第112號判處有期徒刑7月，於
    同年 4月14日確定。嗣其上開二罪所處罪刑，經本院裁定應
    執行有期徒刑1年9月確定，於92年 4月25日入監執行，於94
    年 2月25日縮刑期滿執行完畢。仍不知悔改，復基於意圖為
    自己不法所有之犯意，於94年7月21日上午8時許，在基隆市
    安樂區○○○街263巷12弄1之2號3樓住處，趁無人注意之機
    會，徒手竊取置於客廳桌上其弟丙○○所有之中國信託信用
    卡2張（卡號分別為0000000000000000、0000000000000000
    ），得手後，並基於行使偽造私文書暨意圖為自己不法所有
    以詐騙財物之概括犯意，分別在如附表編號一至六所示時、
    地，購買附表所示之物，並於欲結帳付款時，佯稱係「丙○
    ○」本人，進而持上開中國信託商業銀行信用卡刷卡消費，
    在如附表編號 1至4、6所示電子簽帳單之商店存根聯上偽簽
    「丙○○」署名各1枚（電子簽帳單並無簽名之複寫）；在
    如附表編號 5所示簽帳單（一式二聯）之商店存根聯（即第
    一聯）上偽簽「丙○○」署名各 1枚，並藉複寫之便，使該
    客戶存根聯（即第二聯）上亦同時顯現偽簽之「丙○○」署
    名各 1枚，總計以此方式偽造「丙○○」署名7枚暨連續6次
    偽造私文書，再分別持交如附表所示之特約商店職員以行使
    ，而連續 6次行使偽造私文書，足以生損害於丙○○、如附
    表所示之特約商店及中國信託商業銀行股份有限公司。乙○
    ○乙○○遂分別於同月22日及23日將購得之金飾各以新臺幣
    6000元之代價當予不知情之萬昌當鋪。
二、程序事項：
    本件被告乙○○所犯者非為死刑、無期徒刑、最輕本刑為3
    年以上有期徒刑之罪或高等法院管轄第一審案件，其於準備
    程序進行中，先就被訴事實為有罪之陳述，經告知其簡式審
    判程序之旨，並聽取公訴人之意見後，本院依刑事訴訟法第
    273條之1第1項之規定，裁定由受命法官獨任進行簡式審判
    程序，合先敘明。
三、認定事實所依據之證據及理由：
（一）被告自白：被告於本院審理中自白其於前述時、地竊盜、
      偽造文書及詐欺之犯行。
（二）人證：
      被害人丙○○於警詢中之指訴。
（三）書證：
      被告乙○○偽造署押之簽帳單影本 6張、萬昌當鋪收當物
      品登記簿影本2張、中國信託商業銀行列印之冒用明細1張
      、被告盜刷信用卡之錄影翻攝照片4幀。
（四）書證：
      當票1張、簽帳單1張扣案可資佐證。
（五）綜上所陳，本案事證明確，被告竊盜、行使偽造私文書、
      詐欺取財之犯行，均堪認定，應依法論科。
四、論罪及科刑之理由：
（一）查消費商店一式三聯（第一聯持卡人存根、第二聯商店存
      根、第三聯收單存根）或一式二聯（無前揭第三聯）之簽
      帳單，其中「持卡人存根聯」係供持卡人留存；「商店存
      根聯」則係供特約商店留存，俾其日後對帳能有所據；至
      「收單存根聯」則係表示持卡人同意，一經按照信用卡使
      用契約刷卡消費，即有依照刷卡消費金額付款予發卡銀行
      之義務，特約商店得據此向收單銀行、發卡銀行表示持卡
      人消費證明之私文書。換言之，以信用卡作為支付方法之
      交易行為，不論特約商店所使用者，係一式三聯，抑或一
      式二聯簽帳單，持卡人一經在特約商店已填妥（或已繕印
      妥）交易標的暨交易金額等應記載事項之簽帳單上簽名，
      即表示持卡人承認有此交易行為，該簽帳單之各聯，均屬
      有關權利義務證明之私文書，而不因其用途不同致有差異
      （最高法院89年度臺上字第5820號判決意旨參照）。準此
      以言，倘行為人於簽帳單上偽簽他人署押，而表示該人消
      費之證明並持以行使，自係觸犯刑法第216條、第210條之
      行使偽造私文書罪。又不論特約商店所使用之簽帳單，係
      一式三聯，抑或一式二聯，持卡人通常僅於第一聯簽署其
      姓名，並藉複寫之便，使該簽帳單第二聯、第三聯同時有
      其姓名之顯現；惟特約商店所使用者，倘係電子簽單，則
      因電子簽單僅商店存根聯需由持卡人簽名，是其持卡人存
      根聯上，並無持卡人簽名之複寫。
（二）又按無付款意思而冒用他人信用卡，於簽帳單上偽簽他人
      姓名（施用詐術），使特約商店陷於錯誤，誤以為行為人
      即原持卡人，而交付行為人一定之財物，此一過程，核與
      詐欺取財罪之構成要件相符合；即特約商店因誤信行為人
      乃真正持卡人，致交付行為人一定之財物，此項財物之交
      付，當使特約商店喪失其持有而妨害其使用財物本身之機
      能，對特約商店而言，自屬損害，特約商店即為被害人。
      又就令特約商店可另向發卡銀行請求支付帳款，致其全體
      財產不生減損，然特約商店按諸契約約定，既恆有對「持
      有發卡銀行所核發信用卡之人」交付特定財物（刷卡購物
      ）之義務，縱持卡人在特約商店依契約向發卡銀行請領項
      款以後，並未依其與發卡銀行間之信用卡使用契約約定，
      在限期以內，對發卡銀行清償該項款，致發卡銀行受有損
      害（發卡銀行亦為被害人），然行為人因上開刷卡消費行
      為所詐得者，仍係特約商店交付之財物本身，而非利益；
      更何況，行為人利用上揭方式行詐騙之實，其主觀上之犯
      意，亦應為詐取所購買之貨物，而非冀圖發卡銀行預墊貨
      款之利益；再參以行為人施用詐術行騙之對象，實係特約
      商店之售貨人員，而非發卡銀行行員，特約商店復因此陷
      於錯誤並交付財物，則自應認為行為人之所為，係該當刑
      法第339條第1項之詐欺取財罪，而非刑法第339條第2項之
      詐欺得利罪。
（三）核被告所為，係犯刑法第320條第1項之竊盜罪、刑法第33
      9條第1項之詐欺取財罪、刑法第216條、第210條之行使偽
      造私文書罪。被告偽造私文書（簽帳單）復持以行使，其
      偽造私文書之低度行為應為高度之行使偽造私文書所吸收
      ；又被告偽造「丙○○」署押之行為亦為偽造私文書之部
      分行為，均不另論罪。被告前後 6次行使偽造私文書犯行
      及前後 6次詐欺取財犯行，時間緊接，手法相類，所犯復
      均係構成要件相同之罪名，顯係基於概括犯意而反覆為之
      ，皆為連續犯，各應依刑法第56條規定，論以一個刑法第
      216條、第210條行使偽造私文書罪、刑法第339條第1項詐
      欺取財既遂罪並加重其刑。又被告所犯上開三罪，有方法
      、目的之牽連關係，為牽連犯，應依刑法第55條規定，從
      一重之刑法第216條、第210條之行使偽造私文書罪處斷。
（四）末查被告曾有如前所述之犯罪科刑及刑之執行情形，此有
      臺灣高等法院被告前案紀錄表在卷可按，其於有期徒刑執
      行完畢後，五年以內再犯本起最重本刑有期徒刑以上之罪
      ，為累犯，應依刑法第47條規定，遞予加重其刑。
（五）本院審酌被告時值青年，竟不思努力工作以換取金錢財物
      ，妄想不勞而獲，觀念偏差，實不宜輕處，惟慮及被告犯
      後已表悔悟、其行竊手法尚屬平和等一切情狀，量處如主
      文所示之刑。
（六）被告在如附表所示電子簽帳單及一式二聯簽帳單之商店存
      根聯上偽簽「丙○○」署名共 7枚，不問屬於犯人與否，
      均應依刑法第219條規定，宣告沒收。扣案之當票1張、持
      卡人簽帳單 1張，雖係被告所有，但非供本件犯罪所用之
      物，不予宣告沒收。
據上論斷，應依刑事訴訟法第273條之1第1項、第299條第1項前
段，刑法第56條、第216條、第210條、第339條第1項、第320條
第1項、第55條、第47條、第219條，罰金罰鍰提高標準條例第1
條前段，判決如主文。
本案經檢察官甲○○到庭執行職務。
中　　華　　民　　國　　94　　年　　11　　月　　18　　日
                  刑事第三庭法    官  齊潔
以上正本證明與原本無異。
對於本件判決如有不服，應於收受送達後10日內，向本院提出上
訴書狀，上訴於臺灣高等法院，並按他造當事人之人數附具繕本
。
中　　華　　民　　國　　94　　年　　11　　月　　21　　日
                            書 記 官  潘端典
附表：
┌──────┬──────┬──────────────┐
│編│刷卡消費│刷卡消費地點│簽帳單上刷卡消費金額暨偽造之│
│號│時間    │特約商店名稱│署押                        │
│─├────┼──────┼──────────────┤
│  │94.07.21│基隆市○○路│卡號0000000000000000        │
│１│14：00  │30號1樓金瓜 │新台幣9110元                │
│  │        │石仔打金店  │在電子簽帳單商店存根聯上偽簽│
│  │        │            │丙○○署名1次               │
│─├────┼──────┼──────────────┤
│  │94.07.21│基隆市○○路│卡號0000000000000000        │
│２│18：17  │2段164號Ｂ1 │新台幣185元                 │
│  │        │樓頂好超市  │在電子簽帳單商店存根聯上偽簽│
│  │        │            │丙○○署名1次               │
│─├────┼──────┼──────────────┤
│  │94.07.21│基隆市○○路│卡號0000000000000000        │
│３│18：22  │2段164號Ｂ1 │新台幣23元                  │
│  │        │百視達國際股│在電子簽帳單商店存根聯上偽簽│
│  │        │份有限公司  │丙○○署名1次               │
│  │        │            │                            │
│─├────┼──────┼──────────────┤
│  │94.07.22│基隆市○○路│卡號0000000000000000        │
│４│20：47  │86號Ｂ1頂好 │新台幣65元                  │
│  │        │超市        │在電子簽帳單商店存根聯上偽簽│
│  │        │            │丙○○署名1次               │
│─├────┼──────┼──────────────┤
│  │94.07.23  基隆市成功一│卡號0000000000000000        │
│５│12：53  │路105號     │新台幣20元                  │
│  │        │中國石油    │在簽帳單商店存根聯上偽簽林嘉│
│  │        │            │慶署名2次                   │
│─├────┼──────┼──────────────┤
│  │94.07.23│基隆市○○路│卡號0000000000000000        │
│６│12：54  │30號1樓金瓜 │新台幣9110元                │
│  │        │石仔打金店  │在電子簽帳單商店存根聯上偽簽│
│  │        │精品店      │丙○○署名1次               │
│─└────┴──────┴──────────────┘
附錄論罪法條：
中華民國刑法第210條
(偽造變造私文書罪)
偽造、變造私文書，足以生損害於公眾或他人者，處5年以下有
期徒刑。
中華民國刑法第216條
(行使偽造變造或登載不實之文書罪)
行使第 210 條至第 215 條之文書者，依偽造、變造文書或登載
不實事項或使登載不實事項之規定處斷。
